【裁判字號】    92,上易,1
【裁判日期】    920304
【裁判案由】    給付借款
【裁判全文】
臺灣高等法院臺南分院民事判決  九十二年度上易字第一號    Ｋ
      上  訴  人  乙  ○○○
      兼
      法定代理人  甲  ○  ○
      上  訴  人  丙  ○  ○
      兼
      訴訟代理人  丁  ○  ○
      被  上訴人  合作金庫銀行股份有限公司
      法定代理人  己  ○  ○
      訴訟代理人  庚  ○  ○
右當事人間請求給付借款事件，上訴人對於中華民國九十一年十月三十日臺灣臺南地
方法院第一審判決（九十一年訴字第二一六一號）提起上訴，本院判決如左：
      主      文
上訴駁回。
第二審訴訟費用由上訴人連帶負擔。
      事      實
甲、上訴人方面：
一、聲明：求為判決：
    (一)、原判決廢棄。
    (二)、被上訴人在第一審之訴駁回。
    (三)、第一、二審訴訟費用由被上訴人負擔。
二、陳述：除與原判決記載相同者，予以引用外，補稱略以：
    上訴人之被繼承人王得勝雖於被上訴人所提出之民國（下同）八十五年六月二十
    八日之借據連帶保證人欄及同年月十二日對保欄簽名、但被上訴人與借款人戊○
    ○於同年六月二十二簽訂抵押權設定契約書、同年六月二十五日送件地政單位、
    同年六月二十七日完成地政單位債權設定及權利移轉登記，均未知會王得勝，仍
    讓王得勝在受矇騙之情形下簽約，進而取得債權。王得勝在得知其擔保責任超過
    其負擔求助無門之情況下，同年七月六日凌晨自殺身亡，被上訴人及戊○○有民
    法第一百八十五條之共同侵權行為，上訴人等得依民法第一百九十八條之規定，
    拒絕履行給付。
三、證據：除援用第一審所提證據外，補提台灣台南地方法院檢察署函、借據、抵權
    設定契約書、土地及建物登記簿謄本、永康榮醫院口服藥單（袋）影本、向台灣
    台南地方法院檢察之閱卷狀（以上皆影本）、款單及土地買賣資料（正本）、
    刑事訴狀繕本、不動產買賣契約書、印鑑證明申請書、公證、土地登記申請書、
    死亡證明及遺書閱卷申請單、戊○○戶籍謄本、土地及建物異動清冊、遺書影本
    、不動產契稅申報書其附件資料（以上皆影本）。
乙、被上訴人方面：
一、聲明：求為判決：
    (一)、上訴駁回。
    (二)、第二審訴訟費用由上訴人連帶負擔。
二、陳述：除與原判決記載相同者，予以引用外，補稱略以：
    上訴人就訴外人戊○○取得不動產之時點雖有所爭執。但戊○○係八十五年六月
    六日與大雍建設股份有公司及王文明簽訂買賣契約，嗣向被上訴人聲請貸款，於
    辦妥對保及抵押權設程序後，於八十五年六月二十七日向地政機關登記，被上訴
    人於八十五年六月二十八日撥款。戊○○向被上訴人借款時，由其父王得勝任連
    帶保證人，此係屬人之常情，被上訴人無法也無權利去採究是否另有隱情。王得
    勝對被上訴人既有保證債務存在，其死亡之後，上訴人亦未拋棄繼承，被上訴人
    自得請求上訴人履行債務。
三、證據：除援用第一審所提證據外，補提土地及建物登記簿謄本、抵押權設定契約
    書及他項權利證明書、借據、委託書、轉帳傳票、分配表、不動產買賣契約書（
    以上皆影）本為證。
丙、本院依職權調閱台灣台南地方法院八十九年度執字第二三八五三號拍賣抵押物執
    行事件案卷。
      理      由
一、本件被上訴人起訴主張：訴外人戊○○於八十五年六月二十八日邀同上訴人之被
    繼承人王得勝為連帶保證人，向伊借款新台幣（下同）二百三十萬元，約定借款
    期限自八十五年六月二十八日起至一百零五年六月二十八日止，每期一個月，共
    二百四十期，利息按伊公司之基本放款利率加百分之二點五計算，並隨同基本放
    款利率變動調整，按月攤還本息，並約定如有一期未履行時，即喪失期限利益並
    視為全部到期，除須按原約定利率計付利息外，其逾期在六個月以內，按上開利
    率百分之十，逾六個月以上部分，則按上開利率百分之二十計付違約金。詎戊○
    ○借款後僅攤還本金二十萬八千五百零九元及繳納利息至八十九年四月二十七日
    止，自八十九年四月二十八日起即未依約清償，依約已喪失期限利益，全部債務
    視同到期，經被上訴人聲請拍賣戊○○提供之抵押物，經由原法院八十九年度執
    字第二三八五三號強制執行事件受償結果，尚欠本金一百三十七萬五千二百零四
    元及自九十一年一月八日起，至清償日止之利息及違約金，未為清償。而王得勝
    業於八十五年七月六日死亡，上訴人係王得勝之繼承人，對被繼承人王得勝之債
    務，應負連帶清償責任。為此，依消費借貸、連帶保證及繼承之法律關係，求為
    命上訴人如數連帶給付，並加計遲延利息及違約金之判決。
二、上訴人則以：戊○○向大雍建設股份有限司購買坐落台南縣永康市○○段六二四
    一地號土地，應有部分千分之二十，及建號八二四二號門牌號碼台南縣永康市○
    ○○路一０八巷二三號四樓之一房屋（以下簡稱系爭房地），已於八十五年六月
    二十七日完成所有權移轉登記，並完成抵押權設定，詎被上訴人在王得勝簽署同
    意為戊○○上開借款之連帶保證人時，竟隱瞞該事實，進而取得債權，王得勝在
    求助無門之情形下自殺身亡，被上訴人有與戊○○為共同侵權行為，上訴人得拒
    絕給付，且依銀行法第十二條之一第一項之立法意旨，被上訴人已取得足額擔保
    時，不得以任何理由要求借款人提供連帶保證人云云，資為抗辯。
三、經查訴外人戊○○於八十五年六月六日向訴外人大雍建設股份有限司、王文明購
    買系爭房地，約定其中二百三十萬元之價款，由戊○○向被上訴人申請貸款給付
    。戊○○即邀其父王得勝為連帶保證人，向被上訴人洽借二百三十萬元，借款期
    限二十年，每月一期，共分二百四十期平均攤還本息，利息則按被上訴人之基本
    放款利率加百分之二點五計算，並隨同基本放款利率變動調整，並約定如有一期
    未履行時，即喪失期限利益並視為全部到期，除須按原約定利率計付利息外，其
    逾期在六個月以內，按上開利率百分之十，逾六個月以上部分，則按上開利率百
    分之二十計付違約金。訴外人戊○○及王得勝先於八十五年六月十二日上午十時
    四十分，至被上訴人銀行台南支庫完成對保手續，戊○○復於同年六月二十二日
    與被上訴人簽訂抵押權設定契約書，將系爭房地設定抵押權予被上訴人以供擔保
    ，並於同年月二十七日完成抵押權設定登記，被上訴人即於同年月二十八日即依
    戊○○及王得勝所簽立之借據撥款二百三十萬元予戊○○，並依借款人戊○○之
    指示，將該款項入大雍建設股份有限司之帳戶。詎戊○○借款後，僅攤還本金
    二十萬八千五百零九元及繳納利息至八十九年四月二十七日止，自八十九年四月
    二十八日起即未依約清償，依約已喪失期限利益，全部債務視同到期，經被上訴
    人對戊○○取得支付命令及拍賣抵押物之執行名義，向原執行法院聲請拍賣戊○
    ○提供之抵押物，經由原法院以八十九年度執字第二三八五三號強制執行事件執
    行之結果，尚有一百三十七萬五千二百零四元本息及違約金未為清償。另王得勝
    於八十五年七月六日死亡，上訴人為其繼承人，且均未拋棄繼承或限定繼承。以
    上事實，有被上訴人所提出之借據（見原審卷第十頁）、原法院九十一年一月十
    七日八十九年南院鵬執良字第二三八五三號分配通知（見原審卷第十一頁）、戶
    籍謄本二份（見原審卷第十二－十五頁）、土地及建物登記謄本（見本院卷第六
    三頁－六六頁）、他項權利證明書（見本院卷第六十七頁）、土地建築改良物抵
    押權設定契約書（見本院卷第六八、六九頁）、委託書（見本院卷第七一頁）、
    放款支出傳票、轉帳傳票（見本院卷第七二、七三頁）為證，且有原法院民事庭
    查詢簡覆表（見原審卷第二四頁）可稽，上訴人對借據、對保欄上連帶保證人王
    得勝簽名之真正，亦不爭執，並經本院調閱台灣台南地方法院八十九年度執字第
    二三八五三號拍賣抵押物執行事件案卷查明屬實，自應信為真實。
四、按保証債務之所謂連帶，係指保証人與主債務人負同一債務，對於債權人各負全
    部給付之責任者而言，此就民法第二百七十二條第一項規定連帶債務之文義參照
    觀之甚明。故連帶保証與普通保証不同，縱使無民法第七百四十六條所揭之情形
    ，亦不得主張同法第七百四十五條關於檢索抗辯之權利（最高法院四十五年台上
    字第一四二六號判例參照）。又連帶保証人既應與主債務人負同一清償責任，則
    債權人對於主債務人就實行擔保物權受清償，或起訴請求連帶保証人清償，得擇
    一行使，且對與主債務人負同一清償責任之連帶保証人，亦得擇一請求（最高法
    院六十九年台上字第一九二四號判例參照）。又按「繼承人自繼承開始時，除本
    法另有規定外，承受被承人財產上之一切權利義務」、「繼承人對於被繼承人之
    債務，負連帶責任」，民法第一千一百四十八條前段、第一千一百五十三條第一
    項分別定有明文。本件上訴人之被繼承人既為訴外人戊○○之連帶保證人，且戊
    ○○確有積欠被上訴人前開欠款本息，則被上訴人依連帶保證及繼承之法律關係
    ，請求上訴人如數連帶給付，自屬有據。雖上訴人抗辯：系爭房地已於八十五年
    六月二十七日完成所有權移轉登記，並完成抵押權設定，詎被上訴人在王得勝簽
    署同意為戊○○上開借款之連帶保證人時，竟隱瞞該事實，王得勝在被矇騙之情
    形下簽約，被上訴人與戊○○有共同侵權行為云云。惟王得勝既為戊○○之連帶
    保證人，自應負連帶給付之責，有如前述，至於王得勝是否知悉系爭房地於八十
    五年六月二十七日由戊○○取得所有權登記及完成抵押權設定登記，與系爭連帶
    保證之成立無涉，縱被上訴人未告知王得勝，戊○○另提供系爭房地設定抵押並
    已完成登記，亦無所謂詐騙取得債權。另王得勝雖於八十五年七月六日自殺身亡
    ，固有死亡證明、遺書影本在卷可稽，但無法由此認定，係被上訴人詐騙取得債
    權，抑或被上訴人有何侵權行為。何況被詐欺而為意思表示，其意思表示並非無
    效，僅表意人得於發現詐欺後，一年內撤銷之，民法第九十二條第一項前段、第
    九十三條分別定有明文，上訴人既主張王得勝訴受騙為保證，但又未證明其已合
    撤銷意思表示，其主張免給付義務，更屬無據。上訴人另抗辯：依銀行法第十二
    條之一第一項之立法意旨，被上訴人已取得足額擔保時，不得以任何理由要求借
    款人提供連帶保證人云云，惟查，銀行法第十二條之一係在八十九年十一月一日
    公佈施行，而系爭連帶保證早於八十五年六月十二日簽署，依法律不溯既往之原
    則，並無適用之餘地。
五、綜上所述，本件被上訴人主張上訴人之被繼承人王得勝為訴外戊○○之連帶保證
    人，而戊○○尚欠被上訴人本金一百三十七萬五千二百零四元，及自民國九十一
    年一月八日起，至清償日止，按年息百分之十點一二五計算之利息，並自民國九
    十一年一月八日起至清償日止，按上開利率百分之二十計算之違約金，既為可採
    ，則被上訴人本於消費借貸連帶保證及繼承之法律關係，請求上訴人如數給付，
    即為有理由，應予准許。是則原審判命上訴人如數給付，並依聲請宣告假執行，
    於法並無不合，上訴意旨指摘原判決不當，求予廢棄改判，為無理由，應予駁回
    其上訴。
六、兩造其餘攻擊、防禦方法及所舉證據，均不影響本院所為前開論斷，自無一一予
    以調查審論之必要，附此明。
七、據上論結，本件上訴為無理由，依民事訴訟法第四百四十九條第一項、第八十五
    條第二項，判決如主文。
中      華      民      國    九十二    年      三      月      四      日
                                    臺灣高等法院臺南分院民事第二庭
~B1審判長法官  吳    志    誠
~B2      法官  楊    省    三
~B3      法官  李    素    靖
右為正本係照原本作成。
不得上訴。
中      華      民      國    九十二    年      三      月      六      日
                                        法院書記官  林    鈴    香


司法院資訊處製作；財團法人民間司法改革基金會備份。
